【裁判字號】    90,易,506
【裁判日期】    900911
【裁判案由】    詐欺
【裁判全文】
臺灣板橋地方法院刑事判決                            九十年度易字第五六號
    公  訴  人  臺灣板橋地方法院檢察署檢察官
    被      告  乙○○○
    選任辯護人  李韶生
右列被告因詐欺案件，經檢察官提起公訴（八十九年度偵字第一三九○號），本院判
決如左：
    主  文
乙○○○共同連續意圖為自己及第三人不法之所有，以詐術使人將本人之物交付，處
有期徒刑壹年。
    事  實
一、乙○○○係址設臺北縣中央路二段二八二號地下室中央醫院管理顧問股份有限公
    司（下簡稱中央公司）登記負責人，其兄戊○○係實際負責人，因戊○○積欠地
    下錢莊債務無力清償，乙○○○遂與地下錢莊成員自稱為「黃偉」之成年男子共
    同基於詐欺取財之概括犯意，並意圖為自己及第三人（即戊○○）不法之所有，
    明知中央醫院業務上並無使用筆記型電腦之需要，且無意給付價款，然為圖詐得
    筆記型電腦轉賣以抵償戊○○積欠地下錢莊債務，竟連續於八十八年八月十三日
    前某日，先由「黃偉」以電話向仁欽電腦有限公司（下簡稱仁欽公司）業務員甲○○詐購筆記型電腦，甲○○不疑有詐，遂同意以新台幣（下同）六十九萬一千
    八百四十五元之價金出賣筆記型電腦十一台，「黃偉」並給付訂金五千元，而以
    此詐術取信於甲○○，使甲○○因之陷於錯誤，於同月十三日將該筆記型電腦十
    一台送至臺北縣中央路二段二八二號七樓中央醫院實際辦公處所（起訴書誤載為
    同號地下室），交付予「黃偉」，再由乙○○○簽發付款人為第一商業銀行土城
    分行、票號ＮＡ0000000、面額三十八萬六千八百四十五元、票載發票日
    八十八年九月一日，及票號ＮＡ0000000、面額三十萬元、票載發票日八
    十八年九月一日之支票二紙以支付不足之價金。復於八十八年八月中旬某日，在
    上址由「黃偉」向漢琦有限公司（下簡稱漢琦公司）代表人丙○○佯稱：其為中
    央醫院特助，中央醫院需購買筆記型電腦打通關節等語，丙○○不疑有詐，遂同
    意以五十八萬五千九百元之價金出賣筆記型電腦九台，「黃偉」並給付訂金十萬
    元，而以此詐術取信於丙○○，使丙○○因之陷於錯誤，於同月十八日將該筆記
    型電腦九台送至上址交付予「黃偉」，同日乙○○○並簽訂訂購單，復簽發付款
    人為玉山商業銀行土城分行、票號ＡＤ0000000、面額二十八萬五千九百
    元、票載發票日八十八年九月二十日，及票號ＡＤ0000000、面額二十萬
    元、票載發票日八十八年九月二十日之支票二紙以支付不足之價金。又於八十八
    年八月某日，以同一方式，先由「黃偉」在前址向光捷資訊股份有限公司（下簡
    稱光捷公司，起訴書誤載為光捷電腦有限公司）業務員丁○○詐購筆記型電腦，
    丁○○不疑有詐，遂同意以七十三萬八千七百五十元之價金出賣筆記型電腦九台
    ，「黃偉」與乙○○○並給付訂金十萬元，而以此詐術取信於丁○○，使丁○○
    因之陷於錯誤，在前址交付筆記型電腦九台予「黃偉」，乙○○○再簽發面額三
    十三萬八千七百五十元及付款人為第一商業銀行土城分行、票號ＮＡ00000
    00、面額三十萬元、票載發票日八十八年九月十五日之支票二紙以支付不足之
    價金。嗣依序於八十八年九月一日、十一月二十五日，仁欽公司向第一商業銀行
    土城分行，漢琦公司向玉山商業銀行土城分行提示上開支票，分因存款不足、拒
    絕往來等因，致均未兌現，乙○○○復於八十八年九月二十日，簽發面額六十八
    萬六千八百四十五元之本票乙紙予仁欽公司，同日另簽發面額三十萬八千七百五
    十元之本票乙紙及將現款三萬元一併交予光捷公司業務員丁○○，並將其先前簽
    發面額三十三萬八千七百五十元之支票取回，而以本票佯為擔保，然本票亦不獲
    兌現，仁欽公司、漢琦公司、光捷公司自此始知受騙。
二、案經被害人漢琦公司訴由臺灣板橋地方法院檢察署檢察官偵查起訴。
    理  由
一、訊據被告乙○○○就於上開時地，親自簽發支票予仁欽公司、漢琦公司、光捷公
    司，屆期支票分因存款不足及拒絕往來等因致未兌現，簽發予仁欽公司、光捷公
    司之本票亦未兌現，迄今款項亦未清償等情固直承不諱，惟矢口否認有何詐欺取
    財之犯行，並辯稱：因戊○○積欠地下錢莊債務無法清償，地下錢莊成員「黃偉
    」即脅迫伊簽發支票，伊不知簽發支票何用，而購買筆記型電腦亦係「黃偉」出
    面洽談，伊完全不知情，後因中國農民銀行基隆分行未核准戊○○或其配偶之土
    地貸款，故無法給付價款，非伊故意不給付價款云云。惟查：右揭犯罪事實，業
    據漢琦公司代表人丙○○於偵訊及本院調查中指訴綦詳（詳臺灣板橋地方法院檢
    察署八十八年度他字第二四二八號偵查卷宗第五頁至第六頁、第五四頁），核與
    證人即仁欽公司代表人己○○、業務員甲○○、漢琦公司業務員辛○○、光捷公
    司業務員丁○○分別於偵訊及本院調查中證述之情節相符（詳臺灣板橋地方法院
    檢察署八十九年度偵字第一三九○號偵查卷宗第三九頁、第六五頁反面至第六六
    頁、本院九十年三月八日、五月十五日、七月三十一日訊問筆錄），至仁欽公司
    代理人庚○○指述：遭詐騙之筆記型電腦價值六十三萬五千二百五十元等語，核
    與仁欽公司代表人己○○、業務員甲○○之證述及卷附統一發票不符，此部分自
    不足採信。此外並有訂購單、支票、退票理由單、公務電話紀錄表、估價單、出
    貨單、統一發票、本票等影本在卷足憑（分別附於臺灣板橋地方法院檢察署八十
    八年度他字第二四二八號偵查卷宗第四三頁至第四五頁、臺灣板橋地方法院檢察
    署八十九年度偵字第一三九○號偵查卷宗第二一頁至第二四頁、第四三頁、第四
    七頁反面至第五十頁及本院卷）。再者，被告於簽發前述支票前，已知「黃偉」
    購買筆記型電腦之目的，在於轉賣筆記型電腦以抵償戊○○積欠之債務乙節，業
    據證人戊○○於本院審理時陳明無訛（詳本院九十年八月二十三日審判筆錄），
    乃被告仍於漢琦公司、仁欽公司、光捷公司交付筆記型電腦時，隱瞞此事實，復
    簽發前開支票支付價金，致上開公司陷於中央醫院確有購買筆記型電腦並給付價
    金真意之錯誤，後於支票到期時並放任支票跳票，事後亦未主動與被害人協調清
    償方式反避不見面，足見其有不法所有之意圖，自屬無疑。末者，戊○○或其配
    偶並無以土地向中國農民銀行基隆分行貸款之事實，亦有中國農民銀行基隆分行
    九十年四月二十三日（九十）農基字第○四三號函乙紙在卷可稽，足知被告前開
    係因中國農民銀行基隆分行未核准戊○○之土地貸款致無法給付價款之辯解，顯
    係卸責之詞，反足徵其無意給付價款甚明，凡此俱証，被告意圖不法之所有，而
    偽以購買筆記型電腦為詐術，使漢琦公司、仁欽公司、光捷公司因之陷於錯誤交
    付筆記型電腦彰彰甚明。至被告所辯遭「黃偉」脅迫始簽發支票等語果屬非虛，
    然其於遭脅迫時立即報警處理並尋求保護或於漢琦公司、仁欽公司、光捷公司人
    員將筆記型電腦送至中央醫院時主動表明此事即可，何需隱瞞此事實反連續簽發
    支票詐騙漢琦公司、仁欽公司、光捷公司？是被告所辯各節，純係卸責之詞，殊
    難採信。另核諸證人甲○○於本院調查中證述：「黃偉」以電話購買筆記型電腦
    後，伊於八月十三日即將筆記型電腦十一台送至臺北縣中央路二段二八二號七樓
    中央醫院實際辦公處所，交付予「黃偉」，同日被告即簽發付款人為第一商業銀
    行土城分行、票號ＮＡ0000000、面額三十八萬六千八百四十五元、票載
    發票日八十八年九月一日，及票號ＮＡ0000000、面額三十萬元、票載發
    票日八十八年九月一日之支票二紙等語（詳本院九十年五月十五日訊問筆錄），
    及卷附之退票理由單、本票以參（附於臺灣板橋地方法院檢察署八十九年度偵字
    第一三九○號偵查卷宗第四八頁、第四九頁反面），足知被告應係簽發上開二紙
    支票支付購買筆記型電腦之價金，嗣仁欽公司於八十八年九月一日提示上開二紙
    支票均不獲兌現後，被告始於同月二十日簽發面額六十八萬六千八百四十五元之
    本票佯為擔保，而該本票亦不獲兌現，公訴人認被告係簽發面額六十八萬六千八
    百四十五元之本票乙紙以為支付價款，恐有誤會，附此敘明。綜上，本件罪証明
    確，被告犯行堪以認定，應依法論科。
二、核被告所為，係犯刑法第三百三十九條第一項之詐欺取財罪。其先後三次詐欺取
    財之犯行，時間緊接，犯罪構成要件相同，顯係基於概括犯意反覆為之，為連續
    犯，應依刑法第五十六條規定論以一罪並加重其刑。再其與自稱為「黃偉」之成
    年男子就上開犯行，有犯意之聯絡及行為之分擔，均為共同正犯。爰審酌被告之
    品行、素行、犯罪之動機、手段、所得財物及犯後猶圖卸責，俱無悔意及未賠償
    被害人及詐得筆記型電腦之價值等一切情狀，量處如主文所示之刑。
據上論斷，應依刑事訴訟法第二百九十九第一項前段，刑法第二十八條、第五十六條
、第三百三十九條第一項、罰金罰鍰提高標準條例第一條前段，判決如主文。
本案經檢察官楊仲農到庭執行職務。
中      華      民      國      九十      年      九      月    十一    日
                                  臺灣板橋地方法院刑事第四庭
                                          法  官  游  秀  雯
右正本證明與原本無異。
如不服本判決，應於判決送達後十日內，向本院提出上訴狀。
                                          書記官  卓  聖  智
中      華      民      國      九十      年      九      月    十三    日
附錄本案論罪科刑法條全文
刑法第三百三十九條
意圖為自己或第三人不法之所有，以詐術使人將本人或第三人之物交付者，處五年以
下有期徒刑、拘役或科或併科一千元以下罰金。
以前項方法得財產上不法之利益或使第三人得之者，亦同。
前二項之未遂犯罰之。


司法院資訊處製作；財團法人民間司法改革基金會備份。
